【裁判字號】    97,苗勞簡,8
【裁判日期】    971121
【裁判案由】    給付資遣費等
【裁判全文】
臺灣苗栗地方法院民事簡易判決         97年度苗勞簡字第8號
原      告  丙○○
被      告  東億工程股份有限公司
法定代理人  乙○○
上列當事人間請求給付資遣費等事件，本院於民國97年11月17日
言詞辯論終結，判決如下：
    主  文
被告應給付原告新臺幣伍萬元。
原告其餘之訴駁回。
訴訟費用由被告負擔百分之三十八；餘由原告負擔。
本判決原告勝訴部分得假執行。但被告如以新臺幣伍萬元為原告
預供擔保，得免為假執行。
    事實及理由
一、原告起訴主張：
  (一)原告於民國94年6 月6 日起受僱於被告擔任工程師，月薪新
    臺幣（下同）50,000元，詎被告於96年5 月31日突然通知原
    告隔天不用來上班，故被告依勞動基準法規定應給付原告1
    個月工資之資遣費50,000元，20日預告期間工資30,000元，
    另被告尚未給付原告96年5 月份工資50,000元，共計尚欠原
    告130,000 元，屢經催討，被告均置之不理，為此提起本訴
    。
  (二)對被告抗辯所為之陳述：
  1.並非原告主動辭職，而是被告解雇原告。
  2.原告並未偷麥寮工地之柴油及矽沙。
  3.被告後來又請原告去做除鏽油漆工程，該借據所寫之30,000
    元是工程預付款，被告法定代理人說當作他私人借給原告，
    這樣他比較好跟公司交代。並聲明：被告應給付原告130,00
    0 元。
二、被告之抗辯：
  (一)原告先後於在職期間之96年2 月28日、96年3 月13日來電告
    知被告法定代理人稱麥寮工地須進柴油、矽沙，被告遂分別
    於96年3 月1 日、96年3 月14日進23,500元柴油、52,744元
    之矽沙至麥寮工地，詎96年3 月16日上開柴油、矽沙遭人偷
    走，經公司查證係原告所為，被告法定代理人遂於96年5 月
    31日晚間質問原告，並要原告寫悔過書，惟原告向被告法定
    代理人表示辭職不做，原告既主動辭職自行終止勞動契約，
    依勞動基準法第18條第1 款規定不得向被告請求資遣費及預
    告期間工資。
  (二)就原告請求之96年5 月份工資50,000元，被告主張以下事由
    並行使抵銷權與之抵銷：原告偷竊被告所有之23,500元柴
    油及52,744元之矽沙，就此不法行為所致之損害，被告依法
    請求原告賠償。原告於離職後之96年7 月26日向被告借貸
    30,000元，被告請求原告依法清償。並聲明：(1)原告之訴駁
    回。(2)如受不利判決，願供擔保請准宣告免為假執行。
三、兩造不爭執之事實：
  (一)原告於94年6 月6 日起受僱於被告，月薪50,000元。
  (二)兩造間之勞動契約已終止。
  (三)被告尚未給付原告96年5 月份工資50,000元。
四、本件應探究者為：(1)原告得否向被告請求資遣費及預告期間
    工資？(2)被告以前開事由主張抵銷，是否有理由？茲析述如
    下：
  (一)按對話人為意思表示者，其意思表示，以相對人了解時，發
    生效力；向無行為能力人或限制行為能力人為意思表示者，
    以其通知達到其法定代理人時，發生效力，民法第94條、第
    96條分別定有明文。經查：證人戊○○到庭結證稱：「我那
    時剛從台中回來，被告法代跟我說要處理一些事情，我當時
    是要找被告法代討論一些工程的事情」、「被告法代叫我等
    一下，有看到被告法代在罵原告，在罵原告為何拿被告公司
    的東西，但詳細沒有注意在聽」、「我那時已經想要先走，
    但被告法代說要再等一下，最後聽到原告說不然我就不要做
    了，然後被告法代就說好，我明天就去幫你辦退保」、「（
    那時候大概是幾點？）差不多6 點半到7 點中間」等語（見
    卷第48、49頁），核與被告法定代理人所陳稱：「（你說原
    告有跟你表示終止勞動契約，是在何時？）96年5 月31日，
    大約晚上6 點半」、「（為何戊○○會在場？）因為戊○○
    是我的下包，當時他在作台中火力發電廠的案子…他從工地
    下班會回來跟我報告工作狀況，那天湊巧他正好在場」等語
    （見卷第42、43頁）在時間、若干細節上均大致相符，故應
    堪採信。衡諸原告係以對話之方式為終止其與被告間勞動契
    約之意思表示，且係向被告法定代理人為之，而被告法定代
    理人復已了解該意思表示之涵意，依上規定，該終止勞動契
    約之意思表示業已發生效力。再者，本件被告並無勞動基準
    法第14條第1 項各款情事之一，是以原告終止勞動契約係屬
    勞動基準法第15條第2 項所規定之情形，又勞動基準法第18
    條第1 款規定：「有下列情形之一者，勞工不得向雇主請求
    加發預告期間工資及資遣費：一、依第12條或第15條規定終
    止勞動契約者」，從而原告依該規定並不能向被告請求資遣
    費及預告期間工資。
  (二)另按當事人主張有利於己之事實者，就其事實有舉證之責任
    ，民事訴訟法第277 條前段規定甚明。被告雖辯稱：原告偷
    竊被告所有置於麥寮工地之柴油及矽沙，並舉送貨單、請款
    明細單（見卷第21至23頁）及證人甲○○為證，然該送貨單
    、請款明細單僅能證明被告當時確實有購買柴油及矽沙乙節
    ，又觀諸證人甲○○之證言（見卷第44至46頁），亦僅能證
    明被告曾指派其至麥寮工地調查柴油及矽沙失竊之事，其有
    看到現場工人將矽沙載至旁邊工地施作工程等節，無從證明
    原告確有偷竊原告之柴油及矽沙，依舉證責任分配之法則，
    即不能認被告就此所辯為真實，是被告以對原告之損害賠償
    請求權主張抵銷，尚難憑採。
  (三)被告復辯稱：原告曾向被告借款30,000元，並提出借據（見
    卷第25頁）為證，惟該借據上記載：「本人丙○○…向東億
    工程乙○○先生借支新臺幣萬元整恐口說無憑特立此據以
    茲證明」等語，從文意觀之，原告係向被告法定代理人個人
    借款，而非向公司借款，另參諸證人丁○○（當時任被告財
    務經理）證稱：「（原告有跟被告公司有借貸？）跟公司沒
    有，私底下我不知道」、「（在你任職中，被告公司有借錢
    給人家？）有，這種借錢我們認定為預支，將來再從工程款
    扣，有看到發票的我會知道，假如是私底下跟老闆借的，我
    就不會知道」等語（見卷第51、52頁），益徵原告借款之對
    象係被告法定代理人個人而非公司無訛。蓋公司與被告法定
    代理人乃不同之權利主體，積欠原告工資者乃公司，而非被
    告法定代理人，是被告以被告法定代理人對原告之借款返還
    請求權主張抵銷，並不符合民法第344 條所規定「二人互負
    債務」之要件，是被告於此主張抵銷，亦非可採，然被告法
    定代理人得另行對原告有所請求，自不待言。
六、綜上，原告不能向被告請求資遣費及預告期間工資，而被告
    尚欠原告工資50,000元，且被告所主張抵銷之事由均不成立
    。從而，原告請求被告應給付原告50,000元，為有理由，應
    予准許，逾此部分之請求，則屬無據，應予駁回。
七、本件係關於財產權之訴訟其標的金額在500,000 元以下之簡
    易訴訟程序，本院就原告勝訴部分，應依民事訴訟法第389
    條第1 項第3 款規定，依職權宣告假執行。又被告陳明願供
    擔保請准宣告免為假執行，核無不合，爰酌定相當之擔保金
    額，予以准許。
八、本件事證已臻明確，兩造其餘攻擊防禦方法及所提證據，業
    經審酌，核與本件判決結果無影響，爰不逐一論述，併此敘
    明。
九、據上論結，本件原告之訴為一部有理由，一部無理由，依民
    事訴訟法第79條、第389 條第1 項第3 款、第392 條第2 項
    ，判決如主文。
中    華    民    國    97    年    11    月    21    日
                  苗栗簡易庭法  官  張 文 毓
以上正本係照原本作成。
如不服本判決，應於送達後20日內向本院提出上訴狀（須附繕本
）。
                            書記官  歐 明 秀
中    華    民    國    97    年    11    月    21    日


司法院資訊處製作；財團法人民間司法改革基金會備份。
